臺灣基隆地方法院民事判決　　　　　　100年度基簡字第135號
原　　　告　聯邦商業銀行股份有限公司
法定代理人　李憲章
訴訟代理人　吳宜寬
被　　　告　杜宜蓁
被　　　告　賴　雪
上列當事人間請求撤銷贈與行為及塗銷所有權移轉登記事件，本
院於中華民國100.年４月25日辯論終結，玆判決如下：
    主  文
被告兩人間就附表所示之不動產於民國92年12月19日所為之贈與
行為及於民國93年１月７日所為之所有權移轉登記行為均應予撤
銷。
被告賴雪應將「基隆市信義地政事務所就附表所示之不動產、以
92年基安字第166390號收件、於民國93年１月７日完成之所有權
移轉登記」予以塗銷。
訴訟費用新臺幣壹仟貳佰肆拾伍元由被告連帶負擔。
    事實及理由要領
一、本件被告２人均未於言詞辯論期日到場，惟均無民事訴訟法
    第0386條所列之各種情形，爰准原告聲請，由其一造辯論而
    為判決，先予敘明。
二、原告起訴主張：(一)被告杜宜蓁前向原告申領信用卡使用，
    本應依約繳納帳款，詎被告杜宜蓁非但未依約繳款，更於民
    國（下同）92年12月19日將伊所有如附表所示之不動產贈與
    伊母即被告賴雪，並於93年１月７日辦妥所有權移轉登記。
    (二)依民法第0244條第１項之規定：「債務人所為之無償行
    為，有害及債權者，債權人得聲請法院撤銷之。」查被告杜
    宜蓁於93年１月７日將附表所示之不動產（以贈與為由）移
    轉予被告賴雪時，尚積欠原告信用卡消費款新臺幣（下同）
    30,471元未為清償，伊將不動產贈與被告賴雪，自有害及原
    告之債權，依民法第0244條第１項規定，原告自得訴請法院
    撤銷之等情，為此依民法第0244條第１項之規定，提起本件
    訴訟，請求判決：「被告兩人間就附表所示之不動產於92年
    12月19日所為之贈與行為及於93年１月７日所為之所有權移
    轉登記行為均應予撤銷。」(三)另依民法第0244條第４項規
    定：「債權人依第一項或第二項之規定聲請法院撤銷時，得
    並聲請命受益人或轉得人回復原狀。」為此並依該項規定，
    請求判命：被告賴雪應將「基隆市安樂地政事務所就附表所
    示不動產、以92年基安字第166390號收件、於93年１月７日
    完成之所有權移轉登記」予以塗銷。
三、被告２人均經本院合法通知，未於言詞辯論期日到場，亦未
    提出書狀為任何聲明或陳述。
四、查原告主張：被告杜宜蓁於移轉如附表所示不動產時積欠其
    信用卡消費款30,471元（截至100.年２月19日止，被告杜宜
    蓁積欠之本金達33,245元）及依約定利率計算之利息暨違約
    金未為清償，以及被告杜宜蓁於92年12月19日將附表所示之
    不動產贈與被告賴雪，並於93年１月７日辦妥所有權移轉登
    記等事實，業據提出信用卡申請書、聯邦信用卡約定條款、
    電腦列印之帳單及附表所示不動產之登記謄本等件為證，經
    核與其所述相符，參以被告杜宜蓁已去向不明，期日通知書
    係以公示送達之方法為之，衡情應不可能向原告為清償等情
    ，原告此部分之主張自堪信為真實。又主張：被告杜宜蓁將
    伊僅有如附表所示之不動產贈與並移轉予被告賴雪，乃有害
    於原告之債權等事實，亦據提出上開文件為證，經核：被告
    杜宜蓁於贈與並移轉附表所示之不動產予被告賴雪時（即93
    年１月７日時），尚積欠原告信用卡消費款30,471元及依約
    定利率計算之利息暨違約金未為清償，卻將僅有之不動產移
    轉予被告賴雪（被告杜宜蓁已去向不明，期日通知書係以公
    示送達之方法為之，伊縱有其他財產足供清償所欠，既未據
    伊陳明，本院自無從得知），自屬有害於原告之債權，原告
    此部分之主張亦堪信為真實。
五、按「債務人所為之無償行為，有害及債權者，債權人得聲請
    法院撤銷之。」民法第0244條第１項定有明文。本件被告杜
    宜蓁既為原告之債務人，竟將附表所示之不動產贈與並移轉
    予被告賴雪，有害於原告之債權，如上所述，從而原告訴請
    撤銷被告２人間就附表所示之不動產於92年12月19日所為之
    贈與行為及於93年１月７日所為之所有權移轉登記行為，依
    上開規定，自屬正當，應予准許。
六、次按「債權人依第一項或第二項之規定聲請法院撤銷時，得
    並聲請命受益人或轉得人回復原狀。」民法第0244條第４項
    亦定有明文。本件既准原告依民法第0244條第１項之規定，
    撤銷被告２人間就附表所示之不動產於92年12月19日所為之
    贈與行為及於93年１月７日所為之所有權移轉登記行為，如
    上所述，從而原告訴請判命：被告賴雪應將「基隆市安樂地
    政事務所就附表所示不動產、以92年基安字第166390號收件
    、於93年１月７日完成之所有權移轉登記」予以塗銷，依上
    開規定，亦屬正當，應併予准許。
七、訴訟費用1,245元（內含裁判費1,000元及公示送達之登報費
    245.元），依民事訴訟法第85條第２項之規定，應由敗訴之
    被告連帶負擔，爰一併確定其數額如主文第３項所示。
八、據上論結，本件原告之訴為有理由，依民事訴訟法第0436條
    第２項、第0385條第１項前段、第85條第２項，判決如主文
    。
中    華    民    國    100   年    5     月    9     日
                  基隆簡易庭法      官  林金發
以上正本係照原本作成。
如不服本判決，應於本判決送達後20日內向本院提出上訴狀（並
附繕本）及繳納上訴裁判費，上訴於本院合議庭。
中    華    民    國    100   年    5     月    9     日
                            法院書記官  林建清
┌──────────────────────────────────────────┐
│附表（100年度基簡字第135號）：                                                      │
├─┬─────────────────────┬───┬─────┬────────┤
│編│  土          地          坐           落 │      │ 面    積 │ 權          利 │
│  ├───┬────┬───┬───┬────┤地  目├─────┤                │
│號│縣  市│鄉鎮市區○  段  ○○ 段 │地    號│      │ 平方公尺 │ 範          圍 │
├─┼───┼────┼───┼───┼────┼───┼─────┼────────┤
│１│基隆市│ 安樂區 │代天府│      │   599  │  建  │  2821.29 │  336000分之116 │
├─┼───┼────┼───┼───┼────┼───┼─────┼────────┤
│２│基隆市│ 安樂區 │代天府│      │   643  │  建  │11276.11  │  10000分之22   │
└─┴───┴────┴───┴───┴────┴───┴─────┴────────┘
┌─┬──┬───────┬───┬─────────────────┬───────┐
│編│    │              │建築式│ 建  物  面  積（ 平 方 公 尺 ）  │ 權        利 │
│  │    │基  地  坐  落│樣主要├────────┬────────┤              │
│  │建號│--------------│建築材│樓  層  面  積  │附屬建物主要建築│              │
│  │    │建  物  門  牌│料及房│                │材料及用途      │              │
│號│    │              │屋層數│合          計  │                │ 範        圍 │
├─┼──┼───────┼───┼────────┼────────┼───────┤
│１│2090│基隆市安樂區代│４層樓│第１層：1518.68 │ 127.21平方公尺 │336000分之116 │
│  │    │天府段第0599地│鋼筋混│第２層；1621.23 │ 陽          台 │              │
│  │    │號            │凝土造│第３層：1440.97 │ 30.23平方公尺  │              │
│  │    │--------------│      │第４層：1353.98 │ 水         箱  │              │
│  │    │基隆市安樂區中│      │合  計：5934.86 │ 169.15平方公尺 │              │
│  │    │和路0168巷10弄│      │                │ 電 梯 樓 梯 間 │              │
│  │    │37號          │      │                │1648.08平方公尺 │              │
│  │    │              │      │                │ 停    車    場 │              │
│  │    │              │      │                │  28.09平方公尺 │              │
│  │    │              │      │                │  機   械   房  │              │
│  │    │              │      │                │  62.34平方公尺 │              │
│  │    │              │      │                │  露         台 │              │
│  │    │              │      │                │1766.70平方公尺 │              │
│  │    │              │      │                │ 地  下  二  層 │              │
├─┼──┼───────┼───┼────────┼────────┼───────┤
│２│4268│基隆市安樂區代│５層樓│第４層：78.91   │  8.66平方公尺  │ 全         部│
│  │    │天府段第0643地│鋼筋混│合  計：78.91   │  陽        台  │              │
│  │    │號            │凝土造│                │                │              │
│  │    │--------------│      │                │                │              │
│  │    │基隆市安樂區中│      │                │                │              │
│  │    │和路0168巷５弄│      │                │                │              │
│  │    │16號４樓      │      │                │                │              │
└─┴──┴───────┴───┴────────┴────────┴───────┘